【裁判字號】    97,上易,1268
【裁判日期】    970819
【裁判案由】    詐欺
【裁判全文】
臺灣高等法院臺中分院刑事判決        97年度上易字第1268號
上  訴  人  臺灣臺中地方法院檢察署檢察官
被      告  乙○○
上列上訴人因被告詐欺案件，不服臺灣臺中地方法院97年度易字
第1480號中華民國97年 5月28日第一審判決（起訴案號：臺灣臺
中地方法院檢察署96年度偵字第 21528號），提起上訴，本院判
決如下：
    主  文
上訴駁回。
    事  實
一、乙○○明知其本身及其父陳文雄，分別自民國95年 1月11日
    、同年 7月14日起，因財務狀況不佳，陸續遭銀行退票、拒
    絕往來，債信不佳，已無力再償付他人借款，無法使其所使
    用擔保借款之支票按期兌現，惟乙○○猶需錢孔急，竟意圖
    為自己不法之所有，分別於如附表所示之借款日，在甲○○
    位於苗栗縣苑裡鎮客庄23鄰77之69號7 樓之住處，向甲○○
    佯稱其臺灣銀行大甲分行支票帳戶需錢過票云云，並持如附
    表所示由不知情之陳文雄所簽發之華南商業銀行大甲分行帳
    號000000000號支票帳戶之支票共4紙，向甲○○借款以供擔
    保，並保證支票絕對會兌現，致甲○○陷於錯誤，於同日交
    付乙○○如附表所示與票面金額相同之現金。詎前開支票屆
    期，經甲○○提示後，均因存款不足及拒絕往來戶遭退票，
    嗣甲○○不斷追索，乙○○卻避不見面，甲○○始知受騙。
二、案經甲○○訴由臺灣臺中地方法院檢察署檢察官偵查起訴。
    理  由
一、按被告以外之人於審判外之陳述，除法律有規定者外，不得
    作為證據；又被告以外之人於偵查中向檢察官所為之陳述，
    除顯有不可信之情況者外，得為證據；另被告以外之人於審
    判外之陳述，雖不符刑事訴訟法第159條之1至第159條之4之
    規定，而經當事人於審判程序同意作為證據，法院審酌該言
    詞陳述或書面陳述作成時之情況，認為適當者，亦得為證據
    。當事人、代理人或辯護人於法院調查證據時，知有刑事訴
    訟法第159條第1項不得為證據之情形，而未於言詞辯論終結
    前聲明異議者，視為有前項之同意；刑事訴訟法第159條第1
    項、第159條之1第2項及第159條之5 分別定有明文。本件告
    訴人甲○○、證人陳湘媚等人於接受檢察官訊問時所為之指
    訴及陳述，雖係被告以外之人於審判外之言詞陳述，惟被告
    對於證人在偵訊時陳述與證述之證據能力，於本院審理中不
    爭執，亦未於言詞辯論終結前聲明異議，視為於審判程序同
    意作為證據，且被告以外之人於偵查中向檢察官所為之陳述
    ，原則上得為證據，本院並審酌上開筆錄作成時之情況尚無
    不當，依刑事訴訟法第159條之1第2項及第159條之5 之規定
    ，自有證據能力，合先敘明。
二、被告乙○○對於上開犯罪事實，迭於原審及本院審理時坦承
    不諱，核與告訴人甲○○、證人陳湘媚分別於偵查時指訴、
    證述之情節大致相符，並有上開支票影本暨其臺灣票據交換
    所臺中市分所退票理由單 4紙、法務部票據信用資訊連結作
    業結果 1份（含乙○○在臺灣銀行大甲分行、彰化銀行大甲
    分行及陳文雄在臺灣銀行大甲分行、華南銀行大甲分行所開
    設之支票帳戶）等在卷可佐，足見被告之自白與事實相符。
    是本件事證明確，被告犯行堪以認定，應予依法論科。
三、核被告乙○○於前揭犯罪事實中分別就如附表編號1至4部分
    之所為，均係犯刑法第339條第1項之詐欺取財罪。被告所犯
    上開 4次詐欺犯行，時間不同，犯意各別，各次行為獨立可
    分，應予分論併罰。
四、原審以本案事證明確，並審酌被告除前於86年間，因偽造文
    書案件，經臺灣苗栗地方法院以86年度訴字第 221號判決判
    處有期徒刑4月，緩刑3年確定，緩刑期滿未經撤銷外，查無
    其他不良前科，有臺灣高等法院被告前案紀錄表可按，明知
    已無力償付債務，竟猶以前揭方式向他人借款之動機、目的
    非善，造成被害人受有上開借款追索無門之損害，惟念及其
    犯罪手段平和，各次詐欺金額多寡不一，尚非甚鉅，於原審
    審理中及時能坦承犯行，犯後態度尚可，惟案發迄原審審結
    時已逾一年半載尚未與被害人達成民事和解，賠償損害（業
    經被害人提出刑事附帶民事損害賠償之請求），暨其智識程
    度一般等一切情狀，依序（循附表編號1至4所示犯行之順序
    ）分別量處如原審判決主文所示之刑，並均諭知易科罰金之
    折算標準；又以被告所犯上開4罪之犯罪時間均在96年4月24
    日以前，查無中華民國96年罪犯減刑條例不予減刑之情形，
    合於同條例第2條第1項第3款減刑條件，亦無同條例第5條規
    定例外不得減刑之情事，而依同條例第2條第1項第 3款規定
    ，各減其宣告刑2分之1，及皆諭知易科罰金之折算標準，並
    定其應執行之刑及諭知易科罰金之折算標準。復敘明因被告
    迄未與被害人達成和解、賠償損害、取得諒解，為顧及被害
    人之法益保護及損害回復，是認尚不宜逕予緩刑之宣告等情
    。經核認事用法均無不當，量刑亦屬妥適。檢察官上訴意旨
    略以：茲據告訴人甲○○具狀請求上訴，略以︰「被告乙○
    ○意圖為自己不法之所有，犯刑法第339條第1項之詐欺取財
    罪，時間有間，犯意各別，明知已無力償付債務，竟猶4 次
    以詐術使人將本人之物交付，目的非善，造成告訴人甲○○
    有財產上之損害，且被告乙○○案發迄今已逾一年半載尚未
    與告訴人甲○○達成民事和解，原審判決應執行有期徒刑 5
    月，量刑過輕，告訴人實難甘服」云云。核其聲請上訴尚非
    顯無理由，原審量刑實屬過輕，容有未洽等語，指摘原審判
    決不當。惟按刑之量定，係實體法上賦予法院得自由裁量之
    事項，倘其未逾越法律所規定之範圍，又未明顯違背正義，
    即不得任意指摘為違法。本件原審量刑時，已依刑法第57條
    之規定審酌被告之上開情狀及檢察官上訴意旨所指稱之情形
    （即被告本件造成告訴人之損害與迄未與告訴人成立和解等
    情，認如量處如原審判決主文所示之刑，已足懲戒被告），
    而量處罪刑，經核原審並未逾越法律所規定之範圍，又無明
    顯違背正義，檢察官執前詞指摘原判決不當，並無理由，應
    予駁回。
據上論結，應依刑事訴訟法第368條判決如主文。
本案經檢察官丙○○到庭執行職務。
中    華    民    國    97    年     8    月    19    日
            刑事第一庭  審判長法  官  陳  紀  綱
                              法  官  姚  勳  昌
                              法  官  張  智  雄
上列正本證明與原本無異。
不得上訴。
                              書記官  謝  雅  惠
中    華    民    國    97    年     8    月    19    日
附表：
┌──┬────┬─────┬────┬───────┐
│編號│ 借款日 │ 支票票號 │ 發票日 │  票面金額    │
│    │ (民國) │          │ (民國) │  (新台幣)    │
├──┼────┼─────┼────┼───────┤
│ 1  │95年8月1│SC0000000 │95年8月 │9萬5千元      │
│    │日      │          │23日    │              │
├──┼────┼─────┼────┼───────┤
│ 2  │95年8月3│SC0000000 │95年9月3│6萬元         │
│    │日      │          │日      │              │
├──┼────┼─────┼────┼───────┤
│ 3  │95年8月 │SC0000000 │95年9月 │6萬7千2百元   │
│    │10日    │          │13日    │              │
├──┼────┼─────┼────┼───────┤
│ 4  │95年8月 │SC0000000 │95年10月│8萬3千元      │
│    │13日    │          │20日    │              │
└──┴────┴─────┴────┴───────┘
附錄本案論罪科刑法條全文：
刑法第339條：
意圖為自己或第三人不法之所有，以詐術使人將本人或第三人之
物交付者，處5年以下有期徒刑、拘役或科或併科1千元以下罰金
。
以前項方法得財產上不法之利益或使第三人得之者，亦同。
前二項之未遂犯罰之。


司法院資訊處製作；財團法人民間司法改革基金會備份。
